【裁判字號】    90,交簡上,190
【裁判日期】    920210
【裁判案由】    過失傷害
【裁判全文】
臺灣臺北地方法院刑事判決                        九十年度交簡上字第一九號
    上  訴  人  甲○○  男，三.
右列上訴人因過失傷害案件，不服本院臺北簡易庭民國九十年十月二十九日九十年度
北交簡字第二八五四號簡易判決（臺灣臺北地方法院檢察署檢察官聲請簡易判決處刑
書案號：九十年度偵字第一三三七五號），提起上訴，本院管轄之第二審合議庭判決
如左：
    主    文
原判決撤銷。
甲○○因過失傷害人，處拘役貳拾日，如易科罰金，以佰元折算壹日。緩刑貳年。
    事    實
一、甲○○於民國八十九年十一月二十九日晚間七時許，駕駛車牌號碼ＨＡ－０八三
    九號自用小客車，沿臺北市○○街由北往南方向行駛，行經該路段與大道路四十
    二巷交岔路口，擬迴轉北向之際，原應注意汽車迴車前，應暫停並顯示左轉燈光
    或手勢，看清無來往車輛，並注意行人通過，始得迴轉，而當時天氣晴、夜間有
    照明、視距因路旁停放車輛略有阻礙、市區○○道路乾燥、無缺陷及障礙、路口
    閃光號誌運作正常，依其智識、能力又無不能注意之情事，詎甲○○竟疏未注意
    該路口東西向往來之車輛，貿然迴轉向北，適有丙○○騎乘兩輪腳踏車沿臺北市
    ○道路四十二巷由東向西方向行駛，行經該路段與林口街交岔路口、擬直行由東
    向西方向通過該交岔路口之際，亦疏未注意慢車在夜間行車，應燃亮燈光，未燃
    亮燈光貿然行駛，甲○○見狀閃避不及，其所駕車輛左前保險桿遂撞及丙○○所
    乘兩輪腳踏車前輪，致丙○○人車倒地，受有第一腰椎壓迫性骨折、頭部外傷之
    傷勢。甲○○於肇事後，主動央請他人撥打電話報警，並於警員前往現場調查、
    處理時，不逃避接受裁判而當場向警員自首、承認為肇事人而願接受裁判。
二、案經丙○○訴由臺北市政府警察局信義分局報請臺灣臺北地方法院檢察署檢察官
    聲請簡易判決處刑。
    理    由
一、訊據被告甲○○對於右揭事實均坦承不諱，核與告訴人丙○○指述情節及臺北市
    政府警察局信義分局交通分隊道路交通事故調查報告表、談話紀錄表、補充資料
    表、診斷證明書所載相符；而當時天氣晴、夜間有照明、視距因路旁停放車輛略
    有阻礙、市區○○道路乾燥、無缺陷及障礙、路口閃光號誌運作正常，依其智識
    、能力又無不能注意之情事，並據臺北市政府警察局信義分局交通分隊據報處理
    之員警觀察、記載明確，有道路交通事故調查報告表附卷可稽。
二、按汽車迴車前，應暫停並顯示左轉燈光或手勢，看清無來往車輛，並注意行人通
    過，始得迴轉；慢車在夜間行車，應燃亮燈光，道路交通安全規則第一百零六條
    第五款、第一百二十八條定有明文。本件被告駕駛自用小客車沿臺北市○○街由
    北往南方向行駛，行經該路段與大道路四十二巷交岔路口，擬迴轉北向之際，當
    時天氣晴、夜間有照明、視距因路旁停放車輛略有阻礙、市區○○道路乾燥、無
    缺陷及障礙、路口閃光號誌運作正常，依其智識、能力又無不能注意之情事，前
    已述及，被告竟疏未注意該路口東西向往來之車輛，貿然迴轉向北，適告訴人丙
    ○○騎乘兩輪腳踏車沿臺北市○道路四十二巷由東向西方向行駛，行經該路段與
    林口街交岔路口、擬直行由東向西方向通過該交岔路口之際，亦疏未注意慢車在
    夜間行車，應燃亮燈光，未燃亮燈光貿然行駛，被告見狀閃避不及，其所駕車輛
    左前保險桿遂撞及告訴人所乘兩輪腳踏車前輪，致告訴人人車倒地，受有第一腰
    椎壓迫性骨折、頭部外傷之傷勢，被告有過失甚明，且其過失行為與告訴人之傷
    害間，有相當因果關係，臺北市車輛行車事故鑑定委員會亦同此認定，有臺北市
    車輛行車事故鑑定委員會北鑑審字第０九一三０三二八六００號覆函暨鑑定意見
    書、附圖、說明附卷可資佐憑。雖告訴人亦有於夜間行駛疏未燃亮燈光之過失，
    但告訴人之過失並不能減免被告之過失。
三、核被告所為，係犯刑法第二百八十四條第一項前段因過失傷害人罪。被告於肇事
    後，主動央請他人撥打電話報警，並於警員前往現場調查、處理時，不逃避接受
    裁判而當場向警員自首、承認為肇事人而願接受裁判，此經本院職權查證屬實，
    有臺北市政府警察局交通警察大隊自首調查報告表可參，被告對於有權偵查犯罪
    之機關尚不知犯罪事實及犯罪人之前自首而願接受裁判，應依刑法第六十二條前
    段之規定減輕其刑。原審認事證明確，依刑事訴訟法第四百四十九條第一項前段
    、第四百五十四條第二項，刑法第二百八十四條第一項前段、第四十一條，罰金
    罰鍰提高標準條例第一條前段、第二條判處被告拘役二十日，並諭知如易科罰金
    之折算標準，固非無見，惟被告於肇事後，主動央請他人撥打電話報警，並於警
    員前往現場調查、處理時，不逃避接受裁判而當場向警員自首、承認為肇事人而
    願接受裁判，前業提及，應依刑法第六十二條前段之規定減輕其刑，原審漏未適
    用；再刑法第四十一條已於九十年一月十日經總統公布施行，並於同年月十二日
    生效，該條規定：「犯最重本刑為五年以下有期徒刑之刑之罪，而受六個月以下
    有期徒刑或拘役之宣告，因身體、教育、職業、家庭之關係或其他正當事由，執
    行顯有困難者，得以一元以上三元以下折算一日，易科罰金。但確因不執行所宣
    告之刑，難收矯正之效，或難以維持法秩序者，不在此限」、「併合處罰之數罪
    ，均有前項情形，其應執行之刑逾六月者，亦同」；按行為後法律有變更者，適
    用裁判時之法律，刑法第二條第一項前段定有明文，而易服勞役及期間、數罪併
    罰之定執行刑、緩刑及易以訓誡、易科罰金各事項，均依新法，亦有最高法院二
    十四年七月總會決議（二）可資參照，是刑法第四十一條既業於九十年一月十日
    修正，並於同年月十二日生效，揆諸上揭法條規定及決議意旨，本件自應適用裁
    判時即修正後刑法第四十一條第一項前段之規定，諭知易科罰金之折算標準，原
    審復漏未比較新舊法，其適用法律即有違誤，上訴人之上訴雖無理由，但原審判
    決既有前開違誤，爰撤銷原判決，由本院另為適法之裁判。爰審酌被告並無前科
    、素行良好，有臺灣高等法院被告全國前案紀錄表可按，因一時貪圖便利、未遵
    循交通規則而過失傷及告訴人，但旋自首接受裁判，且犯後坦承犯行、非無悔意
    ，告訴人傷勢非輕，但已獲被告賠償，並當庭表示不再追究，有調解程序筆錄影
    本可按等一切情狀，量處如主文所示之刑，並諭知如易科罰金之折算標準，以資
    懲儆。再被告前未曾受有期徒刑以上刑之宣告，前業述及，其因一時疏失，偶罹
    刑典，犯後坦承犯行、顯有悔意，已與告訴人達成和解並賠償完畢，經此刑之宣
    告後，應知所警惕而無再犯之虞，本院因認暫不執行其刑為當，爰宣告緩刑二年
    ，以啟自新。
據上論斷，應依刑事訴訟法第四百五十五條之一第三項、第三百六十九條第一項前段
、第三百六十四條、第二百九十九條第一項前段，刑法第二條第一項前段、第二百八
十四條第一項前段、第六十二條前段、第四十一條第一項前段、第七十四條第一款，
罰金罰鍰提高標準條例第一條前段、第二條，判決如主文。
本案經檢察官乙○○到庭執行職務。
中      華      民      國    九十二    年      二      月      十      日
                              臺灣臺北地方法院交通法庭
              審判長法  官  劉  壽  嵩
                                            法  官  林  鴻  達
                                            法  官  洪  文  慧
右正本證明與原本無異。
本判決不得上訴。
                                            書記官  江  虹  儀
中      華      民      國    九十二    年     二      月     十一     日


司法院資訊處製作；財團法人民間司法改革基金會備份。
